臺灣高等法院刑事判決　　　　　　　　94年度上訴字第3439號
上　訴　人
即　被　告　甲○○
選任辯護人　舒正本律師
上列上訴人因違反槍砲彈藥刀械管制條例案件，不服臺灣板橋地
方法院94年度訴字第735號，中華民國94年7月20日第一審判決（
起訴案號：臺灣板橋地方法院檢察署93年度偵字第19909號），
提起上訴，本院判決如下：
    主  文
上訴駁回。
    事  實
一、甲○○明知具有殺傷力之槍支及子彈，分別係屬槍砲彈藥刀
    械管制條例第4條第1項第1款及第2款之槍砲及彈藥，非經主
    管機關許可不得持有之，竟基於持有槍、彈之犯意，於民國
    93年2月間某日，在桃園縣八德市某處，自姓名年籍不詳綽
    號「漢江」之成年男子收受仿BERETTA廠92FS型半自動手槍
    製造之金屬玩具手槍，換裝土造金屬槍管改造而成，機械性
    能良好，可擊發適用子彈，認具有殺傷力之改造手槍乙支（
    槍支管制編號：0000000000，含彈匣乙個），及具有殺傷力
    之子彈1顆（經試射擊發，已不具子彈之功能），及不具殺
    傷力之子彈2顆（於下述地點已擊發，詳如下述），旋將之
    放置於臺北縣鶯歌鎮○○路的住處，而無故持有之。嗣於93
    年12月26日23時30分許，甲○○與其妻郭怡秀所經營、位於
    台北縣鶯歌鎮○○路330號之天上人間檳榔攤遭乙○○、曹
    爾侃夥同10餘名不詳人士砸毀，郭怡秀以電話通知甲○○，
    甲○○即自桃園市駕駛車號2E-6089自用小客車欲返回上址
    ，途經台北縣鶯歌鎮○○街249號前，與乙○○、曹爾侃等
    人相遇，甲○○即持上開改造手槍與乙○○同夥之不詳人士
    相互開槍射擊，甲○○射擊2發子彈，乙○○遭不詳人士擊
    中腹部、腿部，路人丙○○遭流彈擊中右大腿（甲○○所涉
    此殺人未遂部分，因罪嫌不足，為不起訴處分）。甲○○於
    肇事後，對於職司偵查犯罪之檢警人員未發覺之犯罪，主動
    於翌日14時30分許，持上開改造手槍及剩餘之子彈1發，向
    台北縣政府警察局三峽分局警員李輝保告知其係肇事者，並
    接受本院裁判。嗣並於上述檳榔攤現場扣得彈殼2顆，及分
    別於被害人乙○○腎臟內及丙○○大腿內各取出彈頭1顆，
    及在車牌號碼為2E-6089號自小客車後行旅箱內取出彈頭1顆
    。
二、案經臺北縣政府警察局三峽分局報請臺灣板橋地方法院檢察
    署檢察官偵查起訴。
　  理  由
一、上揭事實業據被告甲○○迭於偵審中坦承不諱 (見偵卷第39
    頁、原審卷第49頁、本院審理筆錄)，復有上開改造手槍1支
    及子彈1顆扣案可資佐證。而扣案之上開改造槍支1支及子彈
    1顆，經送請內政部警政署刑事警察局以性能檢驗法、試射
    法鑑定、比對顯微鏡比對法鑑定，其結果：「送鑑手槍1 支
    ，認係仿BERETTA廠92FS型半自動手槍製造之金屬玩具手槍
    ，更換土造金屬槍管改造而成之改造手槍，機械性能良好，
    可擊發同案送鑑子彈，認具有殺傷力。送鑑子彈1顆，認係
    土造子彈（口徑9mm之金屬彈頭），經試射，可擊發，認具
    殺傷力。送鑑彈殼2顆，認係已擊發之土造金屬彈殼。送鑑
    彈頭3顆，鑑驗情形如下：(一)1顆（被害人乙○○腎臟內取出
    ），認係直徑約9m m之土造金屬彈頭。(二)1顆（被害人丙○○大腿內），認係直徑9mm之土造金屬彈頭。(三)1顆（2E-6
    089自小客車後行旅箱內），認係彈頭之銅包衣碎片。比對
    結果：上述送鑑殼2顆、彈頭3顆，經與送鑑手槍（00000000
    00）試射彈頭、殼比對結果，因其紋痕復現性不足，無法確
    認其是否由該槍支所擊發。」，此有該局94年3月21日刑鑑
    字第0940000182號槍彈鑑定書乙份附卷可佐，足認被告任意
    性自白與事實相符，堪予採信。至於在被害人乙○○腎臟內
    及丙○○大腿內取出彈頭各1顆，既經與送鑑手槍（0000000
    000）試射彈頭、殼比對結果，因其紋痕復現性不足，無法
    確認其是否由被告上該槍支所擊發，是被告在台北縣鶯歌鎮
    ○○街249號前，所射擊之2發子彈，雖可擊發，但未能證明
    是否有殺傷力，故應依「證據有疑，利於被告」原則，從寬
    認定無殺傷力，附此敘明。
  綜上，本件事證明確，被告上開犯行已臻明確，應依法論科。
二、被告行為後，槍砲彈藥刀械管制條例於94年1月26日修正公
    布部分條文，於同年月28日生效，修正前該法第11條第4項
    規定為「未經許可，持有、寄藏或意圖販賣而陳列第1項所
    列槍砲者（同法第4條第1項第1款所稱其他可發射金屬或子
    彈具有殺傷力之各式槍砲），處1年以上7年以下有期徒刑，
    併科新臺幣700萬元以下罰金。」，修正後該法刪除第11條
    之規定，於第8條第1項至第5項所列槍支種類，增列同法第4
    條第1項第1款所定其他可發射金屬或子彈具有殺傷力之各式
    槍砲，並將第8條第4項修正為：「未經許可，持有、寄藏或
    意圖販賣而陳列第1項所列槍支者（鋼筆槍、瓦斯槍、麻醉
    槍、獵槍、空氣槍或第4條第1項第1款所定其他可發射金屬
    或子彈具有殺傷力之各式槍砲），處3年以上10年以下有期
    徒刑，併科新臺幣700萬元以下罰金。」。經比較行為時法
    及裁判時法之結果，以適用行為時法較有利於行為人，依刑
    法第2條第1項但書之規定，本件應適用行為時法即修正前槍
    砲彈藥刀械管制條例第11條第4項之規定處斷。至於持有子
    彈部分，因槍砲彈藥刀械管制條例第12條第4項未經修正，
    則應適用裁判時之新法。次按可發射金屬或子彈具有殺傷力
    之改造槍支及可供該槍支使用具有殺傷力之子彈分別係槍砲
    槍藥刀械管制條例第4條第1項第1、2款所列之槍支及子彈，
    依同條例第5條之規定，非經中央主管機關許可，均不得持
    有。被告甲○○未經許可，持有可發射子彈具有殺傷力之改
    造槍支1枝及子彈1顆，核其所為，係犯修正前槍砲彈藥刀械
    管制條例第11條第4項未經許可持有可發射子彈具殺傷力之
    改造手槍罪及修正後同條例第12條第4項未經許可持有子彈
    罪。被告同時收受上開具殺傷力之改造手槍及子彈而持有之
    ，係以一持有行為而同時觸犯上開二罪名，為想像競合犯，
    應依刑法第55條規定，從1重之未經許可持有可發射子彈具
    有殺傷力之改造槍支罪處斷。又甲○○於肇事後，對於未發
    覺之犯罪，主動於翌日14時30分許，持上開改造手槍及剩餘
    之子彈1發，向台北縣政府警察局三峽分局警員李輝保告知
    其係肇事者，並接受本院裁判，此經證人李輝保於原審審理
    時結證屬實，合乎自首之要件，應依法減輕其刑。原審審酌
    被告無視法律之禁止，於此社會治安日益惡化之際，猶持有
    上開槍彈，危害社會治安甚鉅，惟其素行尚稱良好，有本院
    被告全國前案紀錄表存卷可稽，及其犯罪之動機、目的、手
    段、智識程度、犯後坦承犯行態度良好，且業與被害人達成
    和解，有和解書附卷可參等一切情狀，依修正前槍砲彈藥刀
    械管制條例第11條第4項、修正後第12條第4項，刑法第11條
    前段、第2條第1項、第55條、第62條前段、第42條第2項、
    罰金罰鍰提高標準條例第2條，現行法規所定貨幣單位折算
    新台幣條例第2條，量處被告有期徒刑一年二月，併科罰金
    新台幣三萬元，並就罰金部分諭知易服勞役之折算標準，以
    示懲儆。並說明扣案之上開仿BERETTA廠92FS型半自動手槍
    製造之金屬玩具手槍，換裝土造金屬槍管改造而成之改造手
    槍1支（槍支管制編號：0000000000，含彈匣1個），屬違禁
    物，應依刑法第38條第1項第1款規定，宣告沒收之。至於為
    鑑定而採樣試射之另1顆土造子彈，既經鑑驗試射擊發已不
    具子彈之功能，即非屬違禁物，無從併予宣告沒收。而扣案
    之彈殼2顆及彈頭3顆，因非屬違禁物，且與本案無涉，爰不
    宣告沒收，認事用法及量刑均無不合。被告上訴意旨雖以原
    審量刑過重指摘原判決不當云云，惟查被告所犯為一年以上
    七年以下有期徒徒刑之罪，其本件所為，不惟持有槍彈自重
    ，抑且持之射擊公然作案，犯罪情節非輕，原審斟酌一切情
    狀，僅酌處上開之刑，已在中度刑以下，難認過重，是被告
    執此上訴，應認無理由，予以駁回。
據上論斷，應依刑事訴訟法第368條，判決如主文。
本案經檢察官鍾鳳玲到庭執行職務。
中　　華　　民　　國　　94　　年　　11　　月　　30　　日
　　　　　　　　　刑事第十八庭審判長法　官  吳昭瑩
　　　　　　　　　　　　　　　　    法　官  王麗莉
　　　　　　　 　 　　　　　　　　　法　官  楊貴雄
以上正本證明與原本無異。
如不服本判決，應於收受送達後十日內向本院提出上訴書狀，其
未敘述上訴之理由者並得於提起上訴後十日內向本院補提理由書
（均須按他造當事人之人數附繕本）。
                                    書記官  林淑貞
中　　華　　民　　國　　94　　年　　12　　月　　1 　　日
附錄：本案論罪科刑法條全文
修正前槍砲彈藥刀械管制條例第11條第4項
未經許可，持有、寄藏或意圖販賣而陳列第1項所列槍砲者，處
一年以上七年以下有期徒刑，併科新臺幣七百萬元以下罰金。
修正後槍砲彈藥刀械管制條例第12條第4項
未經許可，持有、寄藏或意圖販賣而陳列子彈者，處五年以下有
期徒刑，併科新台幣三百萬元以下罰金。
